臺灣臺北地方法院小額民事判決
111年度北小字第3828號
原      告  陳玫蓉  



被      告  劉姸君  

上列當事人間請求損害賠償事件，原告提起刑事附帶民事訴訟，
經本院刑事庭111年度簡附民字第74號裁定移送前來，本院於中
華民國111年10月12日言詞辯論終結，判決如下︰
    主  文
被告應給付原告新臺幣陸仟元，及自民國一百一十一年五月二十
五日起至清償日止，按週年利率百分之五計算之利息。
原告其餘之訴駁回。
訴訟費用由被告負擔百分之六，餘由原告負擔。
本判決第一項得假執行；但被告如以新臺幣陸仟元為原告預供擔
保，得免為假執行。
原告其餘假執行之聲請駁回。
    事實及理由
一、原告甲○○主張：原告與訴外人劉家宏原為男女朋友，其二人交往期間之民國101年間拾獲狗1隻，飼主晶片記載為原告，其二人分手後，劉家宏與被告乙○○結婚，因渠等不打算再繼續幫原告照顧該隻狗，而於110年5月27日晚間10時許，將該隻狗帶到原告位於臺北市大安區住處附近欲歸還狗隻，惟原告拒絕，被告一怒之下，竟心生不滿，基於公然侮辱之犯意，以「不要臉」等語辱罵原告二次，足以貶損原告之人格及社會評價，為此提起本件訴訟，請求被告賠償精神慰撫金，並聲明：1.被告應給付原告新臺幣（下同）100,000元，及自起訴狀繕本送達之翌日起至清償日止，按週年利率5％計算之利息；2.願供擔保，請准予宣告假執行。
二、被告則以：伊對於本件刑事判決認定之事實不爭執，但當天
    原告同樣口出惡言，而且伊已繳交刑事罰金了，原告亦未提
    出其因本件而受有精神損害之證據資料，故原告對伊請求精
    神慰撫金10萬元顯屬過多等語，資為抗辯。並聲明：1.原告
    之訴駁回；2.如為不利判決，願供擔保，請准免為假執行。
三、得心證之理由：
　㈠查被告於上開時、地，以前揭言詞辱罵原告之行為事實，業經臺灣臺北地方檢察署檢察官以111年度偵字第703號聲請簡易判決處刑，並經本院以111年度簡字第931號刑事簡易判決認被告犯公然侮辱罪，處罰金3,000元，如易服勞役，以1,000元折算1日等情，有該刑事簡易判決在卷可稽（見本院卷第11-14頁），復經本院依職權調閱前揭刑事案件電子卷證檔案光碟存案審查屬實，且為被告所不爭執（見本院卷第89頁），自堪信為真實。
　㈡按因故意或過失不法侵害他人之權利者，負損害賠償責任；
    不法侵害他人之身體、健康、名譽、自由、信用、隱私、貞
    操，或不法侵害其他人格法益而情節重大者，被害人雖非財
    產上之損害，亦得請求賠償相當之金額，民法第184條第1項
    前段、第195條第1項前段分別定有明文。按「不要臉」之語
    意，為帶有輕蔑、嘲諷、鄙視意涵之負面、貶義用詞，足以
    貶損他人名譽及社會評價，堪認侵害他人人格法益，足使他
    人精神上受有相當痛苦，故原告依上開規定，請求被告負損
    害賠償責任，核屬有據。至被告辯稱其已繳交刑事罰金等語
    ，惟刑事判決判處被告罰金，乃國家對被告刑罰權之行使，
    核與本件原告依據民法之侵權行為法律關係，請求被告填補
    其所受之個人損害，兩者制度顯然不同，是被告就此所為抗
    辯，容有誤會，併予敘明。
　㈢又按不法侵害他人之人格權，被害人受有非財產上損害，請
    求加害人賠償相當金額之慰撫金時，法院對於慰撫金之量定
    ，應斟酌實際加害情形、所造成之影響、被害人痛苦之程度
    、兩造之身分地位、經濟情形及其他各種狀況，以核定相當
    之數額（最高法院47年台上字第1221號、51年台上字第223
    號判決要旨參照）。本院審酌原告大學畢業，職業為房仲業
    務，月收入約5萬元，名下無不動產等語；而被告高職畢業
    ，擔任家庭主婦，無收入，名下無不動產，須扶養未成年子
    女1名等情，業經兩造自陳且由本院依職權查詢兩造之稅務
    電子閘門財產所得調件明細表在卷可稽（見本院卷第90頁及
    限制閱覽卷），併審酌被告加害程度、原告所受精神痛苦程
    度及本件損害發生原因等一切情狀，認原告請求給付精神慰
    撫金100,000元尚屬過高，應以6,000元為適當。
　㈣末按給付無確定期限者，債務人於債權人得請求給付時，經
    其催告而未為給付，自受催告時起，負遲延責任。其經債權
    人起訴而送達訴狀，或依督促程序送達支付命令，或為其他
    相類之行為者，與催告有同一之效力。遲延之債務，以支付
    金錢為標的者，債權人得請求依法定利率計算之遲延利息。
    應付利息之債務，其利率未經約定，亦無法律可據者，週年
    利率為5%。民法第229條、第233條第1項及第203條分別定有
    明文。查原告依據民法侵權行為法律關係請求被告賠償其所
    受精神上損害，屬給付無確定期限，依前揭說明，原告主張
    以本件起訴狀繕本送達之翌日即111年5月25日（見附民卷第
    5頁）起至清償日止，按週年利率5%計算之利息，即屬有據
    。
四、綜上所述，原告依據民法侵權行為法律關係請求被告賠償6,
    000元，及自111年5月25日起至清償日止，按週年利率5%計
    算之利息，為有理由，應予准許。逾此範圍之請求，為無理
    由，應予駁回。
五、本件原告勝訴部分係小額程序為被告敗訴之判決，依民事訴
    訟法第436條之20規定，應依職權宣告假執行。本院並依同
    法第392條第2項之規定，依職權宣告被告預供擔保，得免為
    假執行。至原告敗訴部分，其假執行之聲請失所附麗，應併
    駁回之。
六、本件事證已臻明確，兩造其餘攻擊防禦方法及證據，核與判
    決之結果不生影響，爰不一一論列，併此敘明。 
七、本件係刑事附帶民事訴訟，而由本院刑事庭移送民事庭者，
    依刑事訴訟法第504條第2項之規定，免納裁判費，且至本件
    言詞辯論終結時，亦未發生其他訴訟費用，故無從確定訴訟
    費用之數額。惟依法仍應依民事訴訟法第87條第1項規定，
    諭知訴訟費用之負擔，以備將來如有訴訟費用發生時，得以
    確定其數額，併予敘明。
中　　華　　民　　國　　111 　年　　11　　月　　 2　　日
                  臺北簡易庭  法  官　陳仁傑
以上正本證明與原本無異。
如不服本判決，須以違背法令為理由，於判決送達後20日內向本
庭（臺北市○○區○○○路0 段000 巷0 號）提出上訴狀。（須
按他造當事人之人數附繕本）。如委任律師提起上訴者，應一併
繳納上訴審裁判費。
中　　華　　民　　國　　111 　年　　11　　月　　 2　　日
                              書記官　黃進傑
附錄：
一、民事訴訟法第436條之24第2項：
    對於小額程序之第一審裁判上訴或抗告，非以其違背法令為
    理由，不得為之。
二、民事訴訟法第436條之25：
    上訴狀內應記載上訴理由，表明下列各款事項：
    ㈠原判決所違背之法令及其具體內容。
    ㈡依訴訟資料可認為原判決有違背法令之具體事實。